最　高　行　政　法　院　判　決
　　　　　　　　　　　　　　　　　　 96年度判字第01035號
上　訴　人　甲○○
　　　　　　　　　　　送達代收人　乙○○
被 上訴 人　勞工保險局
代　表　人　丙○○
上列當事人間因勞保事件，上訴人對於中華民國94年10月26日臺
北高等行政法院94年度訴字第14號判決提起上訴，本院判決如下
：
    主  文
上訴駁回。
上訴審訴訟費用由上訴人負擔。
    理  由
一、上訴人原以高雄市政府環境保護局為投保單位，參加勞工保
    險而為被保險人。上訴人以其因2尖瓣嚴重回流及心房撲動
    致殘，於民國（下同）92年5月29日檢據申請職業病殘廢給
    付。案經被上訴人審查，以上訴人所患未符勞工保險殘廢給
    付標準表（下稱殘廢給付標準表）之給付標準，乃以92年9
    月18日保給殘字第09260222190號函否准所請殘廢給付。上
    訴人不服，向勞工保險監理委員會申請審議，經該會於93年
    2月3日審定將原核定撤銷，並命另為適法之處分。案經被上
    訴人重新審查，仍認上訴人未達殘廢給付標準，不符勞工保
    險條例第53條規定，乃以93年3月24日保給殘字第093602358
    00號函（下稱原處分）否准所請。上訴人不服，向勞工保險
    監理委員會申請審議，經該會以93年7月6日(93)保監審字第
    1606號審定書駁回，上訴人仍不服，提起訴願遭決定駁回後
    ，遂提起本件行政訴訟。
二、上訴人於原審起訴意旨略謂：（一）依高雄榮民總醫院出具
    之勞工保險殘廢診斷書及被上訴人93年2月12日保給殘字第
    09310026520號函覆，足證上訴人心臟機能重度損害，其身
    體障害狀態之殘廢等級屬實。所謂心臟超音波數值LVEF於正
    常範圍內在二尖瓣回流心臟病患者中甚為常見，因心房回流
    血液又重灌注左心室而假象正常，上訴人之超音波即出現假
    象正常，其殘廢等級顯已符合殘廢給付標準表之「胸腹部臟
    器」系列第45項障害項目第2等級殘廢。（二）上訴人心臟
    超音波檢查報告內，劉俊鵬醫師載明：「…二尖瓣閉鎖不全
    會造成EF假象正常，請勿以EF65%而誤判患者功能尚佳」，
    俾預防醫師為超音波之EF值誤導而作出誤判，又遍查所有勞
    工保險相關法規，並無關於EF數值須達若干始符合給付標準
    之規定，且於殘廢給付標準表就胸腹部臟器障害等級之審定
    規定，須將症狀綜合衡量，故須由實際負責臨床診斷治療之
    醫師開立殘廢診斷書。（三）本件出具勞工保險殘廢診斷書
    之醫師，明瞭上訴人之心臟病情，故其所開立的殘廢診斷書
    自具專業與可靠性，而被上訴人及勞工保險監理委員會外聘
    之專科醫師未曾見過上訴人，僅憑書面資料即為心臟功能正
    常之判定，令人難以信服。（四）上訴人於93年間至臺北榮
    民總醫院接受核子醫學及心臟超音波掃瞄後，上訴人之LVEF
    數值為38%、LVIDd數值為69mm，左心房依然嚴重擴大、LAD
    高達71mm、肺壓仍高達55mmHg，更足證上訴人之心臟殘障，
    並推翻被上訴人所屬專科醫師之錯誤認定。為此請判決將訴
    願決定、爭議審定及原處分均撤銷，並命被上訴人作成核付
    上訴人新臺幣140萬元之行政處分等語。
三、被上訴人則以：上訴人以二尖瓣嚴重回流、心房撲動成殘檢
    據申請殘廢給付，案經被上訴人將上訴人所送殘廢診斷書併
    同所調閱上訴人於高雄榮民總醫院病歷資料送請被上訴人特
    約專科醫師審查，認定上訴人心臟功能尚在正常範圍內，目
    前未達心臟殘障標準，據以核定而不予給付。上訴人不服，
    向勞工保險監理委員會申請審議，將原核定撤銷，並由被上
    訴人另為適法之處分。案經被上訴人向高雄榮民總醫院函詢
    上訴人病況並調閱相關病歷資料，該院以病歷資料查詢函覆
    表覆以：「患者主病變為重度二尖瓣回流，左心房嚴重擴大
    ，門診長期使用利尿劑、強心劑及抗凝劑，日常生活功能介
    於3度左右…，本人長期做心臟專科，可感到約10%生活能力
    有限制，但其EF值尚在正常範圍。」被上訴人將所調閱相關
    資料再行送請被上訴人特約專科醫師審查，其審查意見認︰
    「由所附資料，病人之LVEF 65%（60%以上為正常）、LVIDs
    為32mm（正常為20-30mm）、LVIDd為54mm（正常為35-57mm
    ），均在正常範圍，病人之心臟功能未達殘障標準」。據此
    ，被上訴人乃認定上訴人目前心臟功能未達殘廢給付標準，
    而否准所請殘廢給付，依法並無不合等語，資為抗辯。
四、原審判決駁回上訴人之訴，其理由略以：（一）依高雄榮民
    總醫院92年5月27日之殘廢診斷書記載：「傷病名稱：二尖
    瓣嚴重回流，心房撲動。治療經過：患者長期門診，第2度
    心衰竭，並建議開刀。殘廢部位：未載。殘廢詳況：心臟機
    能損害，有心臟病且有輕度運動障礙，休息或輕工作時無症
    狀，但日常生活較重之工作時，則有呼吸困難症狀。需扶杖
    行走，大部分時間需要臥床，大小便可自理，沐浴更衣需人
    扶助。」惟參以上訴人於該院之病歷資料，其92年8月6日心
    臟超音波檢查報告顯示，上訴人之LVEF65%（60%以上為正常
    ），LVIDs為32mm（正常為20-35mm），LVIDd為54mm（正常
    為35-57mm），尚在正常範圍。主治醫師固於該心臟超音波
    檢查報告註記：「此患者為風濕性二尖瓣膜重度閉鎖不全，
    肺壓2年內上升至55mmHg，左心房重度擴大日常功能在第3級
    衰竭，因二尖瓣閉鎖不全會造成EF假象正常，請勿以EF 65%
    而誤判患者功能尚佳。」惟再經被上訴人向該院函詢上訴人
    病況並調取相關病歷，經該院以93年2月26日高總管字第093
    0001559號函附病歷資料查詢函覆表，由同一主治醫師記載
    ：「患者主病變為重度二尖瓣回流，左心房嚴重擴大，門診
    長期使用利尿劑、強心劑及抗凝劑，日常生活功能介於3度
    左右…，本人長期做心臟專科，可感到約10%生活能力有限
    制，但其EF值尚在正常範圍。」足見上訴人目前心臟功能，
    尚在正常範圍，依醫學上之證明，綜合衡量並不符合殘廢給
    付標準表第45項第2等級「胸腹部臟器機能遺存高度障害，
    終身不能從事任何工作，日常生活需人扶助者」，或第47
    項「胸腹部臟器機能遺存顯著障害，終身只能從事輕便工作
    者」第7等級或第52項「胸腹部臟器遺存障害者」第12等級
    。況本件經被上訴人將上開殘廢診斷書及上訴人病歷資料送
    請特約專科醫師審查及勞工保險監理委員會亦送請特約專科
    醫師審查，均認為未達殘障標準，足見上訴人之主張並不可
    採。（二）按勞工保險條例第28條、第56條及勞工保險條例
    施行細則第76條第3項規定，被上訴人於審核勞保給付案件
    時，除以被保險人所檢附之保險資料、殘廢診斷書等書面資
    料予以審核外，亦得調查有關文件、另行指定醫院或醫師複
    檢，並得通知出具殘廢診斷書之醫療機構檢送必要之檢查紀
    錄或有關診療病歷，故專門醫師診斷證明僅為參考依據，被
    上訴人仍應依職權審查被保險人之殘廢程度，並認定事實後
    以為核定。行政院衛生署89年3月17日衛署醫字第89013119
    號函釋略以：「診斷書之內容，係由醫師依病人病情或依該
    病人之病歷據實填載，而非依病人要求內容出具，至於該診
    斷書所載之病情，是否符合殘障給付標準，係由該殘障給付
    主管機關逕依權責認定。」核與上開規定意旨無違，被上訴
    人辦理相關案件，自得據之適用。又心臟是否遺存障害，依
    醫理需經心臟超音波檢查，本件既經被上訴人及勞工保險監
    理委員會送請專業醫師依上訴人治療終止所做之心臟超音波
    檢查、殘廢診斷書及病歷資料予以審核，其審核程序並無違
    法。上訴人主張依其所提出勞工保險殘廢診斷書之記載已符
    合第45項第2等級，被上訴人即應作成該等級之核定云云，
    有所誤解，自不足採。（三）至於上訴人提出其於93年12月
    中旬臺北榮民總醫院核醫部影像處理報告單、心臟超音波檢
    查報告單及診斷證明書，主張其多項檢查結果數據非在正常
    範圍內云云。惟本件上訴人係於92年5月28日檢據申請殘廢
    給付，被上訴人以高雄榮民總醫院審定成殘時點（92年5月
    27日）即治療終止時之心臟殘廢詳況為審核依據，並無不合
    ，上開上訴人於93年12月中旬所為檢查報告資料及證明書，
    並不得據以認定為其92年5月27日開具殘廢診斷書時之殘廢
    程度。又本件上訴人已於92年7月15日退職退保，並經被上
    訴人核付23個月老年給付在案。
五、上訴意旨略以：原判決所援引之高雄榮民總醫院93年2月26
    日高總管字第0930001559號函附病歷資料查詢函覆表，係斷
    章取義而曲解該主治醫師之原意，其證據取捨與認定事實全
    然違背證據法則且理由矛盾，顯然違背法令。再者，當事人
    間對於上訴人之日常生活功能指數已達第3度，且肺壓嚴重
    高達55mmHg與左心房嚴重擴大，LAD數值高達73mm均不爭執
    ，而此三數值已足證明上訴人心臟嚴重殘障，惟原判決對此
    主張卻未予審酌，復未敘明不採之理由，亦對上訴人之其他
    有利主張置若罔聞，更有應依職權調查證據而未予調查之違
    法等語。
六、本院查：（一）按勞工保險殘廢給付標準表「胸腹部臟器障
    害」系列第45項障害項目規定：「胸腹部臟器機能遺存高度
    障害，終身不能從事任何工作，日常生活需人扶助者」為第
    2等級殘廢，給付標準1000日。同系列第47項障害項目規定
    ：「胸腹部臟器機能遺存顯著障害，終身只能從事輕便工作
    者」為第7等級殘廢，給付標準440日。同系列第52障害項目
    規定：「胸腹部臟器遺存障害者」為第12等級殘廢，給付標
    準100日。附註六規定：「『胸腹部臟器遺存障害者』係指
    胸腹部遺存機能障害，致工作上確有明顯之阻害而由醫學上
    可予證明者，如膀胱括約肌變化所致之尿失禁或肛門括約肌
    不全（因斷裂等）所致之大便失禁者，適用第52項第12等級
    。至於施行胃或膽囊切除術，如經過順利，未遺存明顯之永
    久性機能障礙者，不在給付範圍。」（二）原審認被上訴人
    依高雄榮民總醫院93年2月26日高總管字第0930001559號函
    附病歷資料查詢函覆表，加以綜合衡量，認上訴人目前心臟
    功能，尚在正常範圍等情，並無斷章取義或曲解該主治醫師
    之原意，其證據取捨與認定事實亦未違背證據法則。又日常
    生活功能指數、肺壓及心房擴大，僅能供判斷是否胸腹部臟
    器遺存障害之參考，不能作為判斷之準據，至於LAD數值高
    達71mm，乃上訴人於93年12月20日至台北榮民總醫院檢查之
    結果，距申請殘廢給付日已有一年半，自不能作為判斷之依
    據。上訴意旨無非對於原審取捨証據、認定事實之職權行使
    任意指摘，難謂原判決有違背法令之情形。原審斟酌全辯論
    意旨及調查證據之結果，以原處分及訴願決定均無違誤，因
    將其均予維持，駁回上訴人之訴，核無違誤。上訴論旨，仍
    執前詞，指摘原判決違背法令，求予廢棄，難認有理由，應
    予駁回。
七、據上論結，本件上訴為無理由，爰依行政訴訟法第255條第1
    項、第98條第3項前段，判決如主文。
中　　華　　民　　國　　96　　年　　6　　 月　　14　　日
                  第一庭審判長法  官　高　啟　燦
                              法  官  黃　璽　君
                              法  官　廖　宏　明
                              法  官　楊　惠　欽
                              法  官　林　樹　埔
以  上  正  本  證  明  與  原  本  無  異
中　　華　　民　　國　　96　　年　　6　　 月　　15　　日
　　　　　　　　　　　　　　　書記官　吳　玫　瑩
